【裁判字號】    88,易,3319
【裁判日期】    890512
【裁判案由】    恐嚇取財
【裁判全文】
臺灣臺中地方法院刑事判決                        八十八年度易字第三三一九號
    公  訴  人  臺灣臺中地方法院檢察署檢察官
    被      告  丙○○
    被      告  丁○○
    右  一  人
    選任辯護人  袁烈輝
右列被告因恐嚇取財案件，經檢察官提起公訴（八十八年度偵字第六六三九號），本
院判決如左：
    主    文
丙○○、丁○○均無罪。
    理    由
一、公訴意旨略以：如起訴書所載（如附件）。
二、訊據被告丙○○、丁○○均否認有恐嚇取財之犯行，被告丁○○辯稱：是一位自
    稱為戊○○女友之謝姓女子（即謝婷婷）來電話叫伊打電話給戊○○，說乙○○
    的不好，目的是要破壞乙○○之形象，伊有打電話給乙○○，告訴她戊○○外面
    還有別的女人，並問乙○○是否要調查戊○○，又將此案子及相關資料交給丙○○處理，伊並未恐嚇乙○○與戊○○等語，而被告丙○○則辯稱：伊於八十七年
    十月一日才到一統徵信社任職，並拜託丁○○提供案件線索，丁○○才給伊之前
    的案子，伊查得戊○○在外面女人很多，就打電話給乙○○問他要不要辦，乙○○原本是跟伊約年底簽查她先生外遇的委託書，之後反覆改時間，徵信本來約定
    新台幣（下同）十萬元，後來以九萬元成交，乙○○先付四萬元及簽訂委託書，
    伊並未恐嚇乙○○等語。
三、按犯罪事實應依證據認定之，無證據不得推定其犯罪事實；又不能證明被告犯罪
    或其行為不罰者，應諭知無罪之判決，刑事訴訟法第一百五十四條第三百零一
    條第一項分別定有明文。次按被害人係以使被告受刑事處罰為目的，故其陳述被
    告之犯罪情形，雖非絕對不得採為判決之基礎，但以陳述本身無瑕疵可指，且與
    事實相符者始得為之，最高法院五十六年度台上字第六九八號判決可資參照。
四、本件公訴人認被告丙○○、丁○○涉有刑法第三百四十六條第一項之恐嚇取財罪
    嫌，無非以被害人戊○○乙○○之指訴及錄音機一台、錄音帶二捲、錄音譯文一
    份、委託書一份、乙○○領回四萬元之領據乙紙及乙○○於八十七年五月二十一
    日及八十八年三月二日之調查筆錄各一份，為其論罪之依據。
五、經查，被告丙○○、丁○○固坦承分別係「一統徵信社」之業務經理及組長之事
    實，惟被告二人自警、偵訊迄本院審理中均堅決否認有恐嚇取財之犯行，而公訴
    人指稱被告二人有恐嚇取財犯行，係以告訴人乙○○、戊○○之指訴為據。但查
    ：
（一）告訴人乙○○、戊○○雖分別於警、偵訊及審理中一再指訴被告二人有如公訴
      人起訴書所載之恐嚇取財犯行，惟告訴人乙○○於被告二人經警查獲前之第一
      次警訊中僅指稱：遭歹徒以電話恐嚇伊與戊○○多次等語，復於查獲前之第二
      次警訊中陳稱：歹徒曾透過其林姓友人與伊見面，‧‧‧而恐嚇伊之人是另有
      其人等語，又於查獲後第三次警訊中稱：查獲當天伊除在泡沫紅茶店內將現金
      交給林某外，沒有再談論其他事情等語，另於偵查及審理中亦稱：丁○○曾多
      次以電話恐嚇伊與戊○○等語；而告訴人戊○○於警、偵訊及本院審理中均指
      訴：丁○○以電話向伊恐嚇多次等語，則告訴人二人雖均指訴遭被告二人恐嚇
      ，惟均僅指陳被告二人多以電話方式恐嚇取財，則是否係被告二人所為，尚應
      有其他具體事證證明為妥，參以告訴人乙○○於查獲前之八十七年五月二十一
      日警訊中業已陳稱：伊於八十四年三月間遭林英權詐騙二十九萬六千元，同月
      另遭邱國益詐騙三十萬元，恐嚇伊之人不是詐騙之人，但伊懷疑是他們倆人所
      指使的等語（見偵查卷第十六頁背面），而告訴人戊○○於查獲前之警訊中亦
      指陳：自稱姓陳之不明男子所要的債務就是林英權、邱國益向乙○○詐欺應償
      還的錢，該男子就是林英權及邱國益教唆的，他們恐嚇及阻擋伊與乙○○結婚
      ，且向伊索錢為的是要報復乙○○向他們提出詐欺告訴等語（見偵查卷第二十
      六頁），則告訴人乙○○、戊○○主觀上已認定被告二人與乙○○提出告訴之
      詐欺案件之被告林英權、邱國益間有關連，所為指訴顯已有瑕疵，是否真實可
      採，已令人生疑，依前揭說明，自難僅憑其二人之指訴即遽認被告二人有恐嚇
      取財之犯行。
（二）又證人即查獲之警員甲○○於本院審理中到庭結證稱：「（問：是否有證據顯
      示被告二人有打電話恐嚇告訴人）通聯紀錄我調乙○○部分，並請乙○○看有
      否陌生電話，有部分紀錄顯示代號Ｃ，無從查知電話從何打來」、「（問：八
      十七年十月十一日晚上，丁○○與戊○○相約見面取款之情形為何）時間大約
      是晚上六、七點，他們相約在中港路與民權路上的國泰大樓，我有借戊○○一
      件防彈背心，對方是誰我不清楚，他們約在國泰大樓前面談判，結果對方沒有
      出現而作罷」、「（問：被告是否再約告訴人見面）有的，在約定見面的前幾
      天，乙○○有打電話給我，稱對方約他見面，要我們出面埋伏，他們擔心又被
      恐嚇了，時間是八十八年一月二十六日十四時，在台中市福爾摩沙餐廳，丙○○出現了，乙○○說不是這個人，因為聽電話的聲音不像，我們就放棄埋伏‧
      ‧‧」、「我要乙○○將對方打電話來的時間紀錄下來，我再去調通聯紀錄，
      我提出的通聯紀錄中有劃紅線的部分，與告訴人記錄的時間很接近，‧‧‧，
      我調他們的通聯只查出代號，但不知道是誰打給他們的」（見本院八十八年十
      四日、八十九年四月十一日訊問筆錄），並有甲○○提出之通聯紀錄一份附卷
      可憑，則究係何人以電話恐嚇告訴人二人，並無從得知，參以本院依職權向中
      華電信股份有限公司臺灣中區電信分公司台中營運處調取告訴人所稱遭恐嚇之
      電話自八十六年九月起至八十八年四月止之所有通聯紀錄，經函覆結果稱該申
      請通聯資料已逾保存期限，有該處八十九年一月二十五日中信南服字第九六號
      查詢電話通話紀錄函復單附卷可稽，是本件亦無法依告訴人二人所指遭電話恐
      嚇之情形，即認係被告二人所為。
（三）再者，依告訴人乙○○於偵查中提出之錄音帶及其譯文內容觀之，其內僅有被
      告丁○○告知乙○○有關戊○○與另一女子有曖昧之對話及於電話中播放該內
      容等情，有該錄音帶及其譯文可參（見偵查卷第八十八頁），則該錄音帶及譯
      文既無被告二人恐嚇告訴人乙○○、戊○○交付財物之言語，亦難以此即認被
      告二人有恐嚇取財之犯行。
（四）另被告丙○○於八十八年三月四日，在台中市○○路與重慶路口之「小歇處餐
      廳」經警查獲時，雖扣得告訴人乙○○交付予被告丙○○之四萬元，並有領據
      乙紙附卷可參，惟證人甲○○於本院審理中業已證稱：（問：乙○○是否提過
      她有請徵信社）她懷疑林英權、邱國益與她有民事糾紛，是他們找人來恐嚇她
      的，所以有找徵信社調查等語（見本院八十九年四月十一日訊問筆錄），復有
      告訴人乙○○與丙○○簽立之徵信委託書乙紙附卷可憑（見偵查卷第二十三頁
      ），而該委託上既載明「預付規費新台幣四萬元正」，則告訴人乙○○顯有委
      託一統徵信社代為徵信調查，且扣得之四萬元係屬告訴人乙○○交付被告丙○○作為徵信之費用甚明，是亦難憑該委託書及告訴人乙○○領回四萬元之領據
      ，即認被告二人有恐嚇取財之犯行。
（五）此外，本院復查無其他證據足資證明被告丙○○、丁○○有何恐嚇取財之犯行
      ，既不能證明被告二人犯罪，揆諸上揭刑事訴訟法之規定，依法應予諭知無罪
      。
據上論斷，應依刑事訴訟法第三百零一條第一項，判決如主文。
本案經檢察官葉芳如到庭執行職務
中      華      民      國      八十九      年      五    月    十二    日
                                    臺灣台中地方法院刑事第四庭
                                        法  官  卓  進  仕
右正本證明與原本無異。
如不服本判決，應於判決送達後十日內向本院提出上訴狀，上訴於臺灣高等法院臺中
分院（須附繕本）。
                                        書記官
中      華      民      國      八十九      年      五    月    十六    日


司法院資訊處製作；財團法人民間司法改革基金會備份。
